【裁判字號】    90,訴,373
【裁判日期】    900320
【裁判案由】    偽造有價證券
【裁判全文】
臺灣高雄地方法院刑事判決                            九十年度訴字第三七三號
    公  訴  人  臺灣高雄地方法院檢察署檢察官
    被      告  乙○○
    選任辯護人  林復華
                吳文豊
右列被告因偽造有價證券案件，經檢察官提起公訴（八十九年度偵字第二七三四一號
），本院判決如左：
    主  文
乙○○無罪。
    理  由
一、公訴意旨略以：緣甲○○於民國八十三年間所召募、會期自八十三年五月五日起
    迄八十八年十一月二十日止、每月二十日標會、每雙月加一會、會員（含會首）
    共計一百零一名、每期新台幣（下同）一萬元之民間互助會，參加該互助會者，
    於得標時，應出具得標會員及連帶保證人所共同簽發之本票，持交會首甲○○收
    執。其中顏明月以其本人名義加入一會。被告乙○○明知其無支付互助會會款之
    能力，竟意圖為自己不法之所有，向甲○○佯稱向顏明月借用得標金，於起會後
    未久，隨即於八十三年八月五日以六千六百元之利息標取會款，未獲得其前婚姻
    配偶丙○○之同意或授權，冒用丙○○之名義，並盜刻丙○○之印章而予以偽造
    後，在空白本票發票人欄上偽造丙○○之簽名及印文，並填載發票日八十三年八
    月五日、金額各為一萬六千六百元而完成發票行為，再將所偽造本票數十紙交給
    會首甲○○而行使，甲○○不疑有他，將得標金悉數交付被告乙○○。嗣被告乙○○無力繳納會款，尚積欠六十六萬四千元，甲○○乃持前開本票向臺灣高雄地
    方法院起訴請求丙○○給付會款，丙○○於民事訴訟案件審理中，當庭表示不曾
    參加互助會，亦不曾親自或授權簽發本票，被告乙○○更拒不還款，至此，甲○○始悉受騙，因認被告涉犯刑法第二百零一條第一項之偽造有價證券罪。
二、按犯罪事實應依證據認定之，無證據不得推定其犯罪事實；又不能證明被告犯罪
    者，應諭知無罪之判決，刑事訴訟法第一百五十四條、第三百零一條第一項定有
    明文。本件公訴意旨認被告涉犯偽造有價證券罪嫌，無非係以告訴人甲○○之指
    述、證人丙○○之證詞、本院八十九鳳簡字第九一九號民事判決及本票影本四十
    紙為其論據。
三、訊據被告堅決否認有何偽造有價證券犯行，辯稱：該會是我友人顏明月所參加，
    我再向他借來得標，得標時我有告訴我前夫丙○○要開本票，他告訴我印章在抽
    屜裡要我自己蓋，但是自己要負責，本票上顏明月的名字是顏明月同意我簽的，
    我跟丙○○在八十五年間離婚，因為他是公務員且又要扶養小孩，我怕影響他，
    所以在偵查中才說丙○○事前不知我用他名義簽發本票等語。經查，被告於偵查
    中雖自承簽發上開本票時，事前未經過其前夫丙○○之同意等語，證人丙○○於
    偵查中亦證稱其未授權予被告簽發本票等語，然被告於本院審理時則改稱前詞，
    證人丙○○於審理時亦到庭證稱：我與被告原來是夫妻，八十五年已離婚，上開
    本票不是我簽的，是被告所簽，當時她有打電話告訴我，我說印章在中間抽屜，
    要她自己去拿來蓋，我有授權被告用我印章簽發本票，後來在八十九年八、九月
    接到支付命令，因時間太久忘記，且那時我已與被告離婚，也沒有問被告，故在
    偵查中才說沒有授權等語；核諸被告簽發上開本票時，與證人丙○○為夫妻關係
    ，兩人同財共居，則被告得標簽發本票時，先徵得證人蘇某之同意始簽發，應較
    符合常情，而蓋印於上開本票上之印章，業據證人丙○○當庭提出附卷，觀諸該
    印章之形狀、材質等，並非一般隨便即可偽刻之木質章，故該印章應係證人蘇武
    所有無誤，故被告及證人丙○○於審理時之陳述與證詞，應較符合常理與真實。
    是上開本票既然經證人丙○○同意所簽發，而告訴人亦於本院審理時陳稱：我有
    問顏明月，顏明月也有同意，因本件我們有所誤會，本票我已經拿給被告了，我
    們已經和解等語（詳本院九十年二月二十七日筆錄）。準此，被告即無所謂偽造
    有價證券行為，此外復查無其他積極證據證明被告有何偽造有價證券之犯行，應
    屬不能證明被告犯罪，爰依首開法條之規定，諭知被告無罪之判決。
據上論結，應依刑事訴訟法第三百零一條第一項，判決如主文。
中      華      民      國      九十      年      三    月    二十      日
                                  臺灣高雄地方法院刑事庭
                                      法  官    吳  宏  榮
右正本證明與原本無異。
如不服本判決，應於判決送達後十日內，向本院提出上訴狀。
                                      書記官    呂  怜  勳
中      華      民      國      九十      年      三    月    二十      日


司法院資訊處製作；財團法人民間司法改革基金會備份。
